臺灣臺中地方法院民事判決            100年度家訴字第352號
原      告  台新資產管理股份有限公司
法定代理人  吳統雄
訴訟代理人  王紀堯
被      告  黃政淮
            尤素蘭
上列當事人間聲請宣告夫妻分別財產制事件，本院於民國一百年
八月九日言詞辯論終結，判決如下：
    主      文
被告間之夫妻財產制改用分別財產制。
訴訟費用由被告黃政淮負擔。
    事實及理由
一、原告起訴主張及聲明：被告二人於民國七十一年五月二十四
    日結婚，現婚姻關係尚存續中，伊等婚後未向法院辦理夫妻
    分別財產制契約登記。被告黃政淮因積欠原告債務新臺幣（
    下同）四十萬五千五百五十六元，及其中三十九萬九千三百
    七十五元自九十五年二月十二日起，至清償日止按週年利率
    百分之二十計算之利息。迭經原告數次催索，被告黃政淮均
    置之不理，嗣經原告向鈞院聲請對被告黃政淮強制執行，因
    執行未果，而核還一百年司執字第三五五一九號債權憑證。
    經原告向國稅局調閱被告黃政淮最新年度財產所得資料，發
    現被告黃政淮名下確實無可供執行之財產。為此，爰依民法
    第一千零十一條規定，訴請宣告被告間之夫妻財產制改為分
    別財產制等語。並聲明：如主文所示。
二、被告辯以：(一)被告黃政淮部分：被告黃政淮無任何理由，對
    原告所提的證據亦無意見。但銀行要求一次給付，條件無法
    談攏等語。並聲明：原告之訴駁回。(二)被告尤素蘭部分：伊
    名下有房子，是伊所購置。為何現在要與被告黃政淮分一半
    ，很不合理。伊之前不知道要辦理夫妻分別財產制，且對被
    告黃政淮之債務，伊亦不清楚等語。並聲明：原告之訴駁回
    。
三、得心證之理由：(一)按夫妻未以契約訂立夫妻財產制者，除本
    法另有規定外，以法定財產制，為其夫妻財產制；債權人對
    於夫妻一方之財產已為扣押，而未得受清償時，法院因債權
    人之聲請，得宣告改用分別財產制，民法第一千零五條、第
    一千零十一條分別定有明文。而所謂未得受清償，包括全無
    可扣押之物或所扣押之物數量不足，及所扣押之財產不足清
    償該為扣押之債權人債權等情形（最高法院八十九年度台上
    字第八五四號民事判決參照）。(二)查：1.原告主張之上開事
    實，業據其提出戶籍謄本、本院一百年四月二十六日中院彥
    民執一百司執果字第三五五一九號債權憑證、財政部臺北市
    國稅局九十八年度綜合所得稅各類所得資料清單、財政部臺
    北市國稅局財產歸屬資料清單、本院夫妻財產登記資料在卷
    可稽，且為被告所不爭執，自堪信原告之上開主張為真實。
    被告尤素蘭雖辯稱：伊名下有房子，是伊所購置，為何現在
    要與被告黃政淮分一半，伊之前不知道要辦理夫妻分別財產
    制，且對被告黃政淮之債務，伊亦不清楚云云。惟依上開說
    明意旨，被告尤素蘭此部分所辯，於法尚無可取。2.被告二
    人婚後未以契約訂立夫妻財產制，自應以法定財產制為伊等
    之夫妻財產制。現因原告即債權人對於被告黃政淮之財產強
    制執行後，仍不足清償原告之債權。是揆諸前揭說明，原告
    自得聲請宣告被告間之夫妻財產制改為分別財產制。從而，
    原告依民法第一千零十一條規定，訴請判決如主文所示，為
    有理由，應予准許。
四、訴訟費用負擔之依據：民事訴訟法第七十八條、第八十五條
    第一項但書。
中    華    民    國   100    年    8     月    23    日
                  家事法庭    法  官  唐敏寶
以上為正本係照原本作成。
如對本判決上訴，須於判決送達後二十日之不變期間內，向本院
提出上訴狀（須付繕本）。
如委任律師提起上訴者，應一併繳納上訴審裁判費。
中    華    民    國   100    年    8     月    23    日
                              書記官  丁文宏